臺灣臺北地方法院刑事裁定　　　　　　 96年度矚重訴字第3號
公　訴　人　臺灣臺北地方法院檢察署檢察官
被　　　告　甲○○
選任辯護人　紀鎮南律師
　　　　　　周威良律師
　　　　　　顧立雄律師
被　　　告　丙○○
選任辯護人　薛松雨律師
　　　　　　王玫珺律師
　　　　　　吳啟孝律師
上列被告等因違反證券交易法等案件，乙○裁定如下：
    主  文
甲○○、丙○○均自民國九十六年十一月十三日起延長羈押貳月
，並繼續禁止接見通信。
    理  由
一、本件被告甲○○、丙○○因涉違反證券交易法等案件，經檢
    察官向乙○提起公訴，於民國96年8月13日繫屬乙○，經乙
    ○於同日訊問上開被告後，認被告甲○○涉犯證券交易法第
    171條第1項第1款、第2款、第3款、第2項、第174條第1項第
    9 款、修正施行前之銀行法第125條之2第1項後段、第2項、
    第125條之3、修正施行前之票券金融管理法第58條第1項、
    修正施行前之保險法第168條之2第1項、商業會計法第71條
    第1款、政府採購法第87條第3項、公司法第9條、刑法第165
    條、第339條第1項、第342條第1項等罪嫌，被告丙○○涉犯
    證券交易法第171條第1項第1款、第2款、第3款、修正施行
    前之銀行法第125條之2第1項、修正施行前之保險法第168條
    之2第1項、刑法第342條第1項等罪嫌，被告二人之犯罪嫌疑
    均屬重大，且均尚有勾串共同正犯或證人之虞，又所犯證券
    交易法第171條第2項為最輕本刑7年以上有期徒刑之罪名，
    而均有刑事訴訟法第101條第1項第2款、第3款之情形，且非
    將被告二人羈押顯難進行審判，乃於同日對上開被告執行羈
    押，並均諭知禁止接見通信。
二、按被告於審判中經法院執行羈押後，法院如於第一次羈押期
    間3個月屆滿前對繼續被告延長羈押，依刑事訴訟法第108條
    第1項但書規定，需由法院對被告為訊問後，考量當初羈押
    被告之原因有無消滅及有無繼續羈押被告之必要，而羈押被
    告之原因有無消滅，依刑事訴訟法第101條第1項「被告經
    法官訊問後，認為犯罪嫌疑重大，而有左列情形之一，非予
    羈押，顯難進行追訴、審判或執行者，得羈押之：」規定，
    則應由法院就當初依刑事訴訟法第101條第1項規定對被告執
    行羈押之原因是否存在為之論斷，現乙○已於第一次羈押被
    告3個月期限於96年11月12日屆滿前之96年11月1日對在押被
    告行應否對其延長羈押之訊問，茲依上開說明，分就(一)乙○
    當初對被告執行羈押之原因有無繼續存在及(二)有無繼續羈押
    被告之必要等要件，再逐一檢視如后：
  (一)乙○當初對被告執行羈押之原因有無繼續存在：
    本件檢察官所起訴被告所犯之罪名，經乙○就起訴之各項犯
    罪事實陸續進行準備程序後，認：被告甲○○涉犯證券交
    易法第171條第1項第1款、第2款、第3款、第2項、修正施行
    前之票券金融管理法第58條第1項、修正施行前之保險法第
    168條之2第1項、商業會計法第71條第1款、政府採購法第87
    條第3項、公司法第9條、刑法第165條、第342條第1項、修
    正施行前之銀行法第125條之2第1項後段、第2項、第127條
    之1第1項、銀行法第125條之3第1項、修正施行前之票券金
    融管理法第58條第1項、修正施行前之保險法第168條之2第1
    項、保險法第168條之2第1項、商業會計法第71條第1款、政
    府採購法第87條第3項、公司法第9條、刑法第165條、第339
    條第1項、第342條第1項等罪嫌；被告丙○○涉犯證券交
    易法第171條第1項第1款、第2款、第3款、第2項、修正施行
    前之銀行法第125條之2第1項、第127條之1第1項、修正施行
    前之保險法第168條之2第1項、刑法第342條第1項等罪嫌；
    且依檢察官起訴書、補充理由書所載犯罪事實，有起訴書證
    據清單所列證據在卷可稽，由該等證據之形式上以觀，本件
    自有事實足認為上開被告之犯罪嫌疑均屬重大，又被告甲○
    ○、丙○○迄今均仍否認犯罪，所為供述避重就輕，使案情
    陷於晦暗，且就乙○已行準備程序部分（被告甲○○共同掏
    空力華票券公司、中華商銀、亞太固網部分；被告甲○○、
    丙○○共同控空友聯產險公司等部分），被告二人及其辯護
    人迄未提出調查證據方法，是本案共犯、證人於乙○審理時
    ，仍可能以證人身分行交互詰問，復有共犯王又曾、王金世
    英、丁○○仍滯留國外，業經各媒體廣泛報導，此為公眾週
    知之事實，而依起訴書記載，本件被告甲○○、丙○○所涉
    犯罪事實，均係在共犯王又曾主導下，被告等基於犯意聯絡
    及行為分擔之結果，而具有共犯之關係，加以被告二人涉案
    情節深且廣，本件是否尚有其他共犯，亦屬未明，參以被告
    甲○○於本案涉有湮滅證據之嫌，是於被告二人所涉犯罪事
    實完成質證之前，有事實足認被告甲○○、丙○○尚有勾串
    共犯、證人及湮滅證據之虞；再被告甲○○、丙○○所犯證
    券交易法第171條第2項，為最輕法定刑為5年以上有期徒刑
    之重罪，則乙○前依刑事訴訟法第101條第1項第2款、第3款
    規定對被告實施羈押，應認此項羈押之原因仍然繼續存在。
  (二)有無繼續羈押被告之必要：
    查法院對上開被告所執行之羈押，其本質上係屬為保全被告
    使訴訟程序得以順利進行或為保全證據或為保全對被告刑罰
    之執行之目的而對被告所實施之對人強制處分，是對被告有
    無羈押之必要當由法院以有無上述羈押之目的依職權為之目
    的性裁量，如前所述，乙○已認定上開被告涉嫌證券交易法
    等罪之犯罪嫌疑重大。參以被告甲○○身為中國力霸股份有
    限公司、嘉新食品化學纖維股份有限公司、中華商業銀行股
    份有限公司、東森寬頻固網股份有限公司董事及東森集團關
    係企業實際負責人，被告丙○○則係負責東森集團關係企業
    財務資金調度，均未遵守法令執行渠等應盡之職責，復依卷
    存證據資料，亦難認其未涉犯罪，且綜觀被告甲○○、丙○
    ○之犯罪行為，對於國家及社會大眾造成之損害至深且鉅，
    嚴重危害企業經營及金融秩序，為確保審判程序之進行及有
    助於保全本案證據並期發現實體之真實及綜合上情以觀，乙
    ○認為若不將被告二人繼續羈押，本件訴訟程序即難期得以
    順利遂行，應認仍有繼續羈押被告之必要。至被告甲○○雖
    陳稱其身為東森集團關係企業總裁，於其收押後，東森集團
    關係企業至今已資遣員工計152人，已對其公司員工造成不
    利益，並提出人員資遣資料影本為據，惟徵諸被告所提資料
    ，員工遭資遣原因有「該員工作不適任，且無適當工作可予
    派任」、「無法勝任目前工作，且無適當工作可予派任」、
    「因勞工對於所擔任之工作確不能勝任」、「因公司業務緊
    縮且無適當工作可供安置（或派任）」，「公司因業務性質
    變更，有減少勞工之必要，又無適當工作可供安置」、「員
    工對於所擔任之工作確不能勝任」、「公司因歇業」等，則
    公司員工被資遣是否與其被收押攸關，尚難從其所提資料獲
    得證實，亦難認被告甲○○無羈押必要性。
三、綜上所述，乙○對被告甲○○、丙○○執行羈押之原因依然
    存在，且仍有繼續羈押被告之必要，著自96年11月13日起對
    上開被告均延長羈押2月，並繼續禁止接見通信。爰依刑事
    訴訟法第108條第1項，裁定如主文。
中　　華　　民　　國　　96　　年　　11　　月　 　9　　日
                  刑事第十二庭  審判長法  官  李英豪
                                      法  官  曾正龍
                                      法  官  陳慧萍
以上正本證明與原本無異。
如不服本裁定，應於送達後5日內，向乙○提出抗告狀。
                                      書記官  何適熹
中　　華　　民　　國　　96　　年　　11　　月　　9 　　日
